臺灣屏東地方法院刑事裁定
111年度聲字第1220號
聲明異議人  
即受 刑 人  張瑛麟


上列聲明異議人即受刑人因公共危險案件，對於臺灣屏東地方檢
察署檢察官執行之指揮（111年度執字第4569號）聲明異議，本
院裁定如下：
    主  文
聲明異議駁回。
    理  由
一、聲請意旨詳如附件之「刑事聲明異議狀」。
二、按受刑人或其法定代理人或配偶以檢察官執行之指揮為不當
    者，得向諭知該裁判之法院聲明異議，刑事訴訟法第484條
    定有明文。該條所稱「檢察官執行之指揮不當」，係指檢察
    官有積極執行指揮之違法及其執行方法有不當等情形而言。
    次按「犯最重本刑為5年以下有期徒刑以下之刑之罪，而受6
    個月以下有期徒刑或拘役之宣告者，得以新臺幣1千元、2千
    元或3千元折算1日，易科罰金。但易科罰金，難收矯正之效
    或難以維持法秩序者，不在此限」，刑法第41條第1項亦定
    有明文。又按有期徒刑或拘役得易科罰金之案件，法院所諭
    知者，僅係易科罰金時之折算標準而已，至於是否准予易科
    罰金，仍賦予執行檢察官視個案具體情形，依前開法律規定
    而為裁量，亦即執行檢察官得考量異議人之一切主、客觀條
    件，審酌其如不接受有期徒刑或拘役之執行，是否難達科刑
    之目的、收矯正之成效或維持法秩序等，以作為其裁量是否
    准予易科罰金之憑據，非謂異議人受6個月以下有期徒刑或
    拘役之宣告時，執行檢察官即必然應准予易科罰金。且上開
    法條所稱「難收矯正之效」及「難以維持法秩序」，均屬不
    確定法律概念，此乃立法者賦予執行者能依具體個案，考量
    犯罪所造成法秩序等公益之危害大小、施以自由刑，避免異
    議人再犯之效果高低等因素，據以審酌得否准予易科罰金，
    亦即執行者所為關於自由刑一般預防（維持法秩序）與特別
    預防（有效矯治異議人使其回歸社會）目的之衡平裁量，非
    謂僅因受刑人個人家庭、生活處遇值得同情即應予以准許；
    且法律賦予執行檢察官此項裁量權，僅在發生違法裁量或有
    裁量瑕疵時，法院始有介入審查之必要，如執行檢察官於執
    行處分時，已具體說明不准易科罰金之理由，且未有逾越法
    律授權、專斷等濫用權力之情事，自不得遽謂執行檢察官之
    執行指揮為不當（最高法院100年度台抗字第646號刑事裁定
    意旨參照）。
三、經查：
　㈠受刑人因酒後駕車之公共危險案件，經本院於111年9月27日
    以111年度交簡字第1284號判處有期徒刑6月，如易科罰金，
    以新台幣1千元折算1日，並於111年10月26日確定在案，並
    由臺灣屏東地方檢察署（下稱屏東地檢署）檢察官以111年
    度執字第4569號執行指揮書執行，有上開刑事判決書、執行
    指揮書及臺灣高等法院被告前案紀錄表在卷可參。屏東地檢
    署執行檢察官經審核後先於111年11月3日之簽呈內勾選「不
    准易科罰金及易服社會勞動」，事由記載「受刑人4犯違背
    安全駕駛致交通危險罪案件」，陳請主任檢察官審核後，再
    由檢察長核閱，並於111年11月3日寄發傳票，通知受刑人應
    於111年11月22日10時30分許至屏東地檢署報到執行，且記
    載本件受刑人係酒駕第4犯，且酒測值高達每公升0.67毫克
    ，經檢察官審核本件不得聲請社會勞動及易科罰金，要入監
    服刑等情，業據本院調取該案執行案卷內有111年度執字第4
    569號111年11月3日之簽呈及該案件之進行單核閱無訛。
　㈡本院衡酌近年來酒後駕車造成重大傷亡之事件頻傳，社會對
    於酒後駕車行為應予嚴懲已有高度共識，受刑人為智識經驗
    正常之成年人，對上情自難諉為不知。復衡諸受刑人於本件
    案發前之99、105、109年間，業已三度因酒後騎乘機車之公
    共危險案件，分別經屏東地檢署以100年度偵字第589號諭知
    緩起訴處分確定、本院先後以105年度交簡字第877號、109
    年度交簡字第1984號判處有期徒刑3月、4月確定，並經易科
    罰金執行完畢，猶有本案酒後騎車犯行，吐氣所含酒精濃度
    達每公升0.67毫克等情，有前案判決書、本案判決書及臺灣
    高等法院被告前案紀錄表在卷可參。綜合上情可知，受刑人
    顯然未因前案三次酒駕遭查獲、判刑而獲取教訓，足見前案
    易科罰金之財產上負擔，完全無法令受刑人警惕，其無視於
    其他用路人生命安全之態度及惡性，昭然若揭，所為具高度
    危險性並嚴重侵害法秩序，又焉能期待本案藉易科罰金即可
    維持法秩序或收矯治之效。是檢察官審酌上開事由，於本件
    不准予受刑人易科罰金，其裁量所依據之事實與卷內事證所
    示相符，與刑法第41條第1項但書、第4項之裁量要件亦具備
    合理關連、並無逾越或超過法律規定之範圍，難認該執行指
    揮有何違法或不當之處。
  ㈢又現行刑法第41條有關得否易科罰金之規定，已刪除「受刑
    人因身體、教育、職業、家庭或其他正當事由，執行顯有困
    難」之規定，亦即執行檢察官准否受刑人易刑，已不須考量
    受刑人是否因身體、教育、職業、家庭等事由致入監執行顯
    有困難，而僅須考量受刑人如不接受有期徒刑或拘役之執行
    ，是否「難收矯正之效，或難以維持法秩序」，以作為其裁
    量是否准予易科罰金或易服社會勞動之依據，倘其未濫用權
    限，自不得任意指摘為違法（最高法院103年度台抗字第45
    號裁定意旨參照）。是以，受刑人主張本身患有嚴重躁鬱症
    ，伴隨重度精神病特徵，並檢附衛生福利部屏東醫院111年1
    1月10日開立之診斷證明書，請求本院准予其易科罰金云云
    ，上開事項縱然屬實，但揆諸前揭說明，上開個人因素核與
    刑法第41條第1項但書所定應否准予易科罰金，著重在應考
    量受刑人是否有「難收矯正之效」或「難以維持法秩序」法
    定之要件不符，無從僅憑此作為執行檢察官指揮將受刑人發
    監執行有何違法或不當之事證。再者，受刑人雖主張患有一
    定疾病並提出前開診斷證明書，然仍得於監所接受一定治療
    等，受刑人徒執刑事聲明異議狀之情詞為請求依據，尚不足
    以認定檢察官否准受刑人易科罰金之聲請為違法或不當。
  ㈣綜上所述，檢察官本件未准受刑人易科罰金及易服社會勞動
    之執行指揮，難認有何違法或不當之處，是本件受刑人之聲
    明異議為無理由，應予駁回。
四、依刑事訴訟法第486條，裁定如主文。
中　　華　　民　　國　　111 　年　12  　　月　　14　　日
                  刑事第二庭    法  官  簡光昌
以上正本證明與原本無異。
如不服本裁定，應於收受送達後5日內向本院提出抗告狀（應附
繕本）。
中　　華　　民　　國　　111 　年　　12　　月　　 14 　日
                                書記官  許珍滋